臺灣臺中地方法院刑事附帶民事訴訟判決
原　　　告　大霹靂國際影音股份有限公司
法定代理人　黃峰
訴訟代理人　陳明慧
被　　　告　何沂均
上列被告因違反著作權法案件（99年度智訴字第17號），經原告
提起附帶民事訴訟，請求損害賠償，本院於民國100年3月1日言
詞辯論終結，判決如下：
    主      文
被告應給付原告新臺幣參拾萬元，及自民國九十九年七月二十一
日起至清償日止按週年利率百分之五計算之利息。
原告其餘之訴駁回。
本判決第一項得假執行。但被告如以新臺幣參拾萬元為原告預供
擔保，得免為假執行。
原告其餘假執行之聲請駁回。
    事實及理由
一、原告起訴主張：（一）原告公司獲得霹靂國際多媒體股份有
    限公司（下稱霹靂公司）所製作出品之霹靂布袋戲系列節目
    「霹靂開疆紀」、「霹靂皇朝之鍘龑史」、「霹靂神州II蒼
    玄泣」、「霹靂神州III之天罪」、「霹靂天啟」、「霹靂震
    寰宇之刀龍傳說」、「霹靂震寰宇之龍戰八荒」之專屬授權
    ，而享有上揭影集影音產品之著作財產權。而被告竟以其購
    得上揭影集影音產品之正版光碟，擅自重製轉檔存放於電腦
    硬碟空間內，再利用燒錄器將存檔重製為盜版光碟，在其所
    經營位於臺中市龍井區（改制前為臺中縣龍井鄉○○○路○
    段49巷2號之「育國便利商店」加以販售，嗣經警於99年4月
    19日持本院核發之搜索票前往上址執行搜索，當場扣得燒錄
    盜版光碟使用之電腦主機1臺（內含燒錄器）、燒錄失敗之
    盜版光碟片30片、盜版光碟片210片等物，且被告上開犯行
    業經檢察官以99年度偵字第10646號提起公訴。（二）原告
    遭被告所侵害著作財產權之霹靂布袋戲影音產品，須投注大
    量拍攝成本及人事管銷費用完成著作，並於工商時報大幅刊
    登聲明，且投入大量人力、物力以為該等系列影音產品之宣
    傳、企畫，同時因霹靂布袋戲係每週發行2集之連續劇集，
    消費者須至經授權之商店承租最新影集，否則此系列影片賴
    以維生之出租通路將遭破壞殆盡，而被告明知違法卻將未經
    原告合法授權之盜版影音產品出售予不特定人，藉此獲取利
    益，不僅造成市場上不良之惡性競爭以外，更使不肖業者群
    起傚尤。（三）被告在其所經營「育國便利商店」重製並販
    賣盜版光碟予不特定多數人，其經營之規模大小、販售模式
    、客源數量等，原告皆無從知悉，實難以計算原告之損失及
    依通常情形可得之利益，再者，被告所侵害視聽連續劇橫跨
    7部，每部劇集之節目編製、布偶操演、配樂攝影、錄影製
    作、廣告行銷、市場發行等各項成本，甚或消費者端之市場
    租金亦不盡相同，實難計算每片光碟所得利潤，故以被告自
    98年9月間起至99年4月間侵害視聽連續劇共計7部合計215集
    ，以每集平均授權金新臺幣（下同）1萬元為計算基準，依
    著作權法第88條第3項規定，聲明請求：（一）被告應賠償
    新臺幣（下同）215萬元，及自起訴狀繕本送達翌日（即99
    年7月21日）起至清償日止，按週年利率百分之5計算之利息
    。（二）願供擔保，請准宣告假執行。（三）訴訟費用由被
    告負擔。
二、被告則以：坦承侵害原告之著作財產權，但原告請求賠償金
    額過高等語置辯，並聲明：駁回原告之訴。
三、按附帶民事訴訟之判決，應以刑事訴訟判決所認定之事實為
    據，刑事訴訟法第500條前段定有明文。查被告明知「霹靂
    開疆紀31至39集」、「霹靂皇朝之鍘龑史1至30集」、「霹
    靂神州II蒼玄泣5至46集」、「霹靂神州III之天罪11至48 集
    」、「霹靂天啟1至48集」、「霹靂震寰宇之刀龍傳說1至40
    集」、「霹靂震寰宇之龍戰八荒1至6集及19至20集」等布袋
    戲影集，均係霹靂公司享有著作財產權之視聽著作，並自98
    年9月12日起陸續專屬授權予原告公司，未經霹靂公司及原
    告公司之同意或授權，不得擅自重製及散佈盜版光碟重製物
    ，詎被告竟基於意圖銷售而擅自以重製於光碟之方法侵害他
    人著作財產權之犯意，自97年4月間某日起在其位於臺中市
    龍井區（改制前為臺中縣龍井鄉○○○路○段49巷2號住處內
    ，接續先將其向「全家便利商店」所租用上開正版影集光碟
    ，擅自重製轉檔存放在電腦硬碟空間內，再利用燒錄器將儲
    存檔重製燒錄為盜版光碟，繼以50元之價格，在其所經營位
    於上址「育國便利商店」內出售前開非法重製之盜版光碟予
    不特定之人，以此方式侵害霹靂公司、大霹靂公司之著作財
    產權，迄至99年4月19日為警查獲時止，已出售約200片之盜
    版光碟等情，業經本院以99年度智訴字第17號刑事判決認定
    屬實，並為被告所不爭執，本院自應以上開刑事判決認定之
    事實為據，從而，原告主張被告侵害著作財產權之事實，堪
    認為真實。
四、次按因故意或過失不法侵害他人之著作財產權或製版權者，
    負損害賠償責任；依前項規定，如被害人不易證明其實際損
    害額，得請求法院依侵害情節，在1萬元以上100萬元以下酌
    定賠償額，如損害行為屬故意且情節重大者，賠償額得增至
    500萬元，著作權法第88條第1項、第3項分別定有明文。查
    本件被告意圖銷售而擅自以重製於光碟之方法侵害原告著作
    財產權之事實，既經認定，是原告依前揭規定，訴請被告負
    損害賠償責任，即屬有據。
五、而原告雖主張霹靂布袋戲影片之每集平均授權金為1萬元，
    並提出登報資料及授權出租協議書等影本為證。惟查，原告
    目前影音光碟全部授權全家便利商店出租光碟，每片租金
    130元（含押金10元），租期內還片，退還押金10元，逾期
    則不退押金，租片無須填寫個人資料等情，業據原告訴訟代
    理人於本院審理時陳述明確，並為被告所不爭執，足見原告
    目前乃係以授權全家便利商店出租上開影音光碟之方式獲取
    其利益。復觀諸一般民眾除向原告購買光碟獲得影音產品外
    ，尚可向全家便利商店承租光碟，租期屆至後若未歸還光碟
    ，僅係不能退還押金10元，不負任何損害賠償之責，與以
    130元價格購買光碟無異，而向被告購買盜版光碟之人，無
    非係貪圖被告出售光碟之價格較便宜，因而不向全家便利商
    店承租光碟，則依常理判斷，渠等當無可能以1萬元之高價
    向原告購買光碟，是原告不能證明因被告重製及出售盜版光
    碟，致其未能以1萬元之價格出售光碟。從而，原告既未能
    舉證其所受之損害額，故本件應適用著作權法第88條第3項
    之規定以定賠償額，本院審酌被告重製及出售之數量、期間
    ，每片光碟售價50元，及原告授權全家便利商店出租價格
    130元（含押金）等一切情狀，因認原告之請求金額在30萬
    元之範圍內，核屬相當。
六、末按給付無確定期限者，債務人於債權人得請求給付時，經
    其催告而未為給付者，自受催告時起，負遲延責任。其經債
    權人起訴而送達訴狀，或依督促程序送達支付命令，或為其
    他相類之行為者，與催告有同一之效力；遲延之債務，以支
    付金錢為標的者，債權人得請求依法定利率計算之遲延利息
    ；應付利息之債務，其利率未經約定，亦無法律可據者，週
    年利率為百分之5，民法第229條第2項、第233條第1項前段
    、第203條分別著有明文。從而，原告請求被告給付30萬元
    ，及自起訴狀繕本送達翌日即99年7月21日起至清償日止，
    按週年利率百分之5計算之利息，為有理由，應予准許，至
    其餘逾此部分之請求，為無理由，應予駁回。
七、本判決主文第1項所命給付之金額因未逾50萬元，依民事訴
    訟法第389條第1項第5款規定，應依職權宣告假執行。至原
    告其餘假執行之聲請，因訴之駁回而失所依據，不予准許。
    另依職權酌定被告供擔保而免為假執行之金額。又本件為刑
    事附帶民事訴訟，無庸繳納訴訟費用，爰不為訴訟費用負擔
    之諭知，併此敘明。
八、至兩造其餘之攻擊或防禦方法，及未經援用之證據，經本院
    斟酌後，認為均不足以影響本判決之結果，自無逐一詳予論
    述之必要，附此敘明。
九、據上論結，本件原告之訴為一部有理由，一部無理由，爰依
    智慧財產案件審理法第27條第2項、第29條，刑事訴訟法第
    502條、第491條第10款，民事訴訟法第389條第1項第5款、
    第392條第2項，判決如主文。
中    華    民    國   100    年    3     月    14    日
                  刑事第五庭  法  官   賴秀雯
上列正本證明與原本無異。
如不服本判決，應於收受送達後10日內向本院提出上訴書狀，並
應敘述具體理由。
                              書記官  江美琪
中    華    民    國   100    年    3     月    14    日